【裁判字號】    90,訴,1270
【裁判日期】    900828
【裁判案由】    重利
【裁判全文】
臺灣板橋地方法院刑事判決                          九十年度訴字第一二七號
    公  訴  人  臺灣板橋地方法院檢察署檢察官
    被      告  甲○○
    選任辯護人  徐光佑
                林長泉
    被      告  乙○○
右列被告因重利案件，經檢察官提起公訴（八十九年度偵字第二一九一九號），本院
判決如左：
    主  文
甲○○共同以乘他人急迫貸以金錢，而取得與原本顯不相當之重利為常業，處有期徒
刑陸月，如易科罰金以參佰元折算壹日，緩刑參年。
乙○○共同以乘他人急迫貸以金錢，而取得與原本顯不相當之重利為常業，處有期徒
刑肆月，如易科罰金以參佰元折算壹日，緩刑參年。
扣案之行動電話貳具均沒收。
    事  實
一、甲○○與姓名年籍不詳綽號「小陳」之成年男子，共同基於重利之概括犯意，由
    甲○○、「小陳」在中國時報等報紙上刊登廣告，以（０二）00000000
    號電話招攬急需用款之客戶，如有需款孔急之客戶以該電話聯絡後，甲○○、「
    小陳」則會與之約定借款金額、利息及交款地點，如借款新台幣（下同）三萬元
    ，需先扣除利息六千元，並簽發面額三萬元之本票，此後以每七天或十天為一期
    收取後續利息，二人並自民國八十九年十月中旬起，僱用與之有共同犯意聯絡之
    乙○○代為向客戶收款，約定乙○○可取得收得款項之二分之一以為酬勞，甲○
    ○、「小陳」及乙○○均以此為常業；其間，為繳交房屋貸款急需用款之劉榮富
    經以上開電話與甲○○聯絡後，於八十九年三月三日十六時許在位於台北縣中和
    市○○街一一八號五樓之住處向甲○○、「小陳」借款三萬元，除簽發面額三萬
    元之本票，並先扣除六千元利息外，此後每七日需繳交六千元利息，旋劉榮富於
    八十九年三月十日、十七日繳交二期利息後，即於八十九年三月二十一日清償本
    金，但又於八十九年四月五日以同一電話聯絡借款五萬元，並於借款時先扣除利
    息一萬元，以後每十日繳交利息一萬元，直至同年四月二十六日始清償本息七萬
    五千元，旋又於八十九年八月三日、六日先後在台北縣板橋市○○路與民生路口
    向甲○○、「小陳」借款二萬元、四萬元，並各先扣除利息四千元、八千元，此
    後以三日為一期繳交利息，並由甲○○命乙○○至劉榮富上開住處收取各期利息
    ，但因劉榮富多次屆期均未能依約繳息，遂與乙○○約定於八十九年十一月二十
    五日凌晨一時許還清本息共十萬元，嗣乙○○依約於上開時間攜帶劉榮富所簽發
    之本票三紙至台北縣中和市○○街一一八號時，當場為警查獲，旋又經警循線於
    同日上午一時三十分許在台北縣板橋市○○路、長江路口查獲甲○○，並扣得用
    以聯絡貸款事宜之行動電話二具（起訴書誤載為一具）。
二、案經劉榮富訴由台北縣警察局海山分局報請台灣板橋地方法院檢察署檢察官偵查
    起訴。
    理  由
一、右揭事實業據被告甲○○、乙○○坦承不諱，核與告訴人劉榮富指證情節相符，
    並有告訴人劉榮富簽發之本票三紙附卷及被告二人用以聯絡貸款事宜之行動電話
    二具扣案可證。另按刑法上所謂常業犯，係指反覆以同種類之行為為目的之社會
    活動之職業性犯罪而言，被告甲○○自八十九年三月間起至同年十一月間止，經
    營地下錢莊業務，被告乙○○無其他正當職業，自八十九年十月中旬起受僱被告
    甲○○，並以收取款項之二分之一為其報酬，顯均係恃重利所得為其等維持生活
    之主要來源，均係以之為常業。本件事證明確，被告等犯行堪以認定。
二、核被告甲○○、乙○○所為，均係犯刑法第三百四十五條之常業重利罪。被告二
    人與姓名年籍不詳綽號「小陳」之成年男子間，有犯意聯絡及行為分擔，均為共
    同正犯。爰審酌被告二人均係初犯，渠等僅係單純牟取重利，尚無以其他強暴脅
    迫手段逼討債務之情，及其等犯罪之動機、目的、手段暨犯罪後態度良好坦承犯
    行等一切情狀，分別量處如主文所示之刑示懲。又查被告二人前未曾受有期徒刑
    以上刑之宣告，有卷附台灣高等法院檢察署刑案紀錄簡覆表及本院被告全國前案
    紀錄表各一紙可稽，犯後深具悔意，經此偵審程序後，應知警惕而無再犯之虞，
    本院認所宣告之刑以暫不執行為適當，併諭知各緩刑三年，用啟自新。另查被告
    犯罪後，刑法第四十一條業於九十年一月四日經立法院修正通過為：「犯最重本
    刑為五年以下有期徒刑以下之刑之罪，而受六個月以下有期徒刑或拘役之宣告，
    因身體、教育、職業或家庭之關係或其他正當事由，執行顯有困難者，得以一元
    以上三元以下折算一日，易科罰金。但確因不執行所宣告之刑，難收矯正之效，
    或難以維持法秩序者，不在此限。併合處罰之數罪，均有前項情形，其應執行之
    刑逾六月者，亦同。」，並於同年一月十日經總統公布，於同年一月十二日生效
    ，比較新舊法之結果，以新法有利於被告，依刑法第二條第一項前段之規定，應
    適用新法，合此敘明。
三、扣案之行動電話二具，係被告所有供犯罪所用之物，業據被告供明在卷，依法宣
    告沒收。另本票三紙，係客戶劉榮富借款供作抵押之物件，非被告供犯罪所用之
    物，爰不予宣告沒收，應由移案機關另行處理。
據上論斷，應依刑事訴訟法第二百九十九條第一項前段、刑法第二十八條、第三百四
十五條、第七十四條第一款、修正後第四十一條第一項、第三十八條第一項第二款、
第二條第一項前段、罰金罰鍰提高標準條例第一條前段、第二條，判決如主文。
本案經檢察官許智評到庭執行職務
中    華    民    國      九十        年      八      月    二十八    日
                                      臺灣板橋地方法院刑事第一庭
                                          法  官  毛崑山
右正本證明與原本無異。
如不服本判決，應於判決送達後十日內，向本院提出上訴狀。
                                          書記官  楊灥
中    華    民    國      九十        年      八      月    二十九    日
附錄本案所犯法條全文
刑法第三百四十四條
  乘他人急迫、輕率或無經驗貸以金錢或其他物品，而取得與原本顯不相當之重利者
  ，處一年以下有期徒刑、拘役或科或併科一千元以下罰金。
刑法第三百四十五條
以犯前條之罪為常業者，處五年以下有期徒刑，得併科三千元以下罰金。


司法院資訊處製作；財團法人民間司法改革基金會備份。
